臺灣高等法院臺中分院刑事判決　　　　　民國九十二年度交上訴字第三八九號
　　上　訴　人
　　即　被　告　癸○○
　　選任辯護人　柯開運律師
右上訴人因公共危險等案件，不服臺灣彰化地方法院中華民國九十二年一月十三日第
一審判決（民國九十年度交訴字第五十三號，起訴案號：臺灣彰化地方法院檢察署民
國八十九年度偵字第七九○○號），提起上訴，本院判決如左：
    主      文
原判決關於上訴人被訴因過失致重傷，暨其應執行刑部分均撤銷。
癸○○因過失傷害人，致重傷，處有期徒刑陸月。
其他上訴駁回。
本判決第二項所處之刑及上訴駁回所處之有期徒刑壹年，應執行有期徒刑壹年肆月。
    事      實
一、癸○○於民國（下同）八十九年四月二十日二十時許，駕駛車牌號碼Ｆ８─六二
    四九號自用小貨車，由南往北方向沿彰化縣福興鄉頂粘村舊濁水溪西岸路段行駛
    ，途經舊濁水溪西岸道路過裕農橋四百公尺處時，應注意車輛行駛時，應注意兩
    車併行之安全間隔，並隨時採取必要之安全措施，且依當時情事，並無不能注意
    之情形，竟疏未注意車前狀況直行，適辛○○酒後騎乘車牌號碼ＫＩＮ─九一一
    號重型機車欠穩，亦同由南向北方向在癸○○右前方行駛，疏未注意兩車併行之
    安全間隔，癸○○所駕駛之自用小貨車之右前保險桿撞擊辛○○所騎乘機車之後
    方，辛○○酒後騎乘機車欠穩因而人車倒地，機車往前滑行，辛○○之身体則倒
    在癸○○駕駛之小貨車前，並卡住癸○○之小貨車車輪，癸○○即下車將辛○○
    抱離車頭，對其因肇事成傷而無自救力之辛○○採取救護扶助之措施，竟棄之不
    顧，不為其生存所必要之扶助，駕車逃逸。適經騎乘機車欲往田裡灌溉之甲○○
    發現，甲○○再找粘根榮到場，由粘根榮駕車將辛○○送醫急救。辛○○因此受
    有頸椎外傷併第四、五、六椎間盤突出壓迫神經致四肢癱瘓之重傷害。
二、案經辛○○委請張奕群律師訴由彰化縣警察局鹿港分局報請臺灣彰化地方法院檢
    察署檢察官偵查起訴。
    理  由
一、訊據上訴人即被告癸○○（以下簡稱被告）矢口否認右揭犯行，辯稱：伊於當日
    二十時許在彰化縣福興鄉○○村○○街六二號住處看電視，伊並非肇事者云云。
    惟查：
  (1)被告之妹粘玉課於警訊時證稱：「被告是我大哥，於八十九年四月二十日晚上約
    十九時十分許，我前往被告家陪他們看電視聊天，約二十一時許離開，當時被告
    夫妻均在家，車輛（自小貨車）也在家，不一定觀看那台節目」等語，於八十九
    年十一月八日偵訊時證稱：「我每天會去被告家，我有撿蚵，我會拿去賣給他」
    等語，與警訊時所供「聊天」、「看電視」之情節有異。粘玉課係被告之妹，於
    車禍發生之後四個月之八十九年八月二十一日製作警訊筆錄時，竟仍能將當日情
    節描述詳實，實有悖於常情，尚難為有利於被告證據之認定。
  (2)被告駕車撞及告訴人辛○○之事實，業據告訴人辛○○於警偵訊時及原審法院審
    理時指訴綦詳，並歷次指稱：「被告於肇事後又將其移位，以方便駕車逃逸，被
    告是開駕駛小台的發財車」、「我當時躺在被告的車底下，被告不能過去，但機
    車是倒在較旁邊，我是在被告車子的偏右位置，當時晚上八點多，晚上被告車子
    有車燈照過來，我頭部受傷，但清醒，只有雙手腳沒有力氣，不能動，頭部沒有
    受傷，只有頭頸椎部分傷」、「我被送到醫院沒辦法說話，直到插管拔起，我才
    告訴警方的，但當時車禍時他們也有去看現場」各等語，核與證人甲○○於警訊
    時證稱：「我有與一輛藍色小貨車會車，且有一個大燈不亮，我可以認得該車輛
    ，因該車輛於駕駛座車門有藍色漆脫落呈白色狀，在駕駛座後有繫一條布條，所
    以我認得警方所提供之照片汽車也有一條布條，該駕駛人皮膚黑黑的，短髮前額
    略有禿頭」，、於偵查中結證稱：「我不知道被害人叫辛○○，也沒有與他說話
    ，我靠近辛○○，他說少年，你救我沒關係，我知道是何人撞我的」、「我在發
    現辛○○前與一部小貨車會車，我以為是認識的，我回過頭去看何人，但他沒停
    車，駕駛者只有回頭來看，該車之駕駛座後方之鐵桿上有綁著布或繩子，且在駕
    駛座之車門外表有噴漆，且有變白之痕跡，印象中該司機有點禿頭，當時記得小
    貨車的大燈有一個未亮」各等語，核與在本院調查時所供相符。（見本審卷第一
    二五頁）其於原審法院審理時亦結稱：「當天我在遇到辛○○之前是有看當一部
    小貨車，他跟我是相反方向行駛，小貨車開的慢慢的，交會後，駕駛者有轉過頭
    來，我也轉過頭去看，駕駛是不是癸○○我不敢確定，但是我看到那個駕駛有點
    禿頭。在會車時，我看到小貨車駕駛座旁邊的表皮有白鐵色痕跡，駕駛座旁的欄
    杆有白布條或白繩子纏繞著」、「當天晚上我從家中騎機車出來要去田裡，騎到
    裕農橋北方，就是粘根榮家的西北邊附近，看到辛○○倒在路邊，我當時不知道
    他是辛○○，我聽到辛○○跟我說救我，當時辛○○頭趴在地上，我就將機車放
    在路邊然後趕快跑到粘根榮家，在門外叫粘根榮救人，說有人倒在地上，粘根榮
    就騎機車載我過去。到了現場之後，粘根榮將辛○○扶起來才知道是辛○○，然
    後粘根榮叫我扶著辛○○，他去開車過來，這時辛○○告訴我『你救我沒關係，
    我知道撞我的人是誰』、「（你看到辛○○前，只有與一台小貨車會車嗎？）是
    ，連機車都沒有，且印象中該自小貨車有一個車燈沒亮」、「（你在警偵訊時所
    描述該車【被告所駕駛之自小貨車】的特徵，是當時所看到的嗎？有無人事後拜
    託你這樣說？）是當天看到，沒有人事後找我」各等語相符，且被告之前開小貨
    車駕駛座後方，確實綁有一條類似白布條之布，且駕駛座旁之車門，略有泛白之
    痕跡，此有被告之小貨車照片八張附於警卷可稽，而被告皮膚黝黑、前額略禿，
    益證證人甲○○所證屬實。
  (3)被告於警訊時供稱幾乎未曾行駛舊濁水溪西岸道路，其皆行駛東岸道路云云，公
    訴人命鹿港警察分局警員王澤宏會同被告查勘結果，認定：「一、第一條路線（
    東岸道路）由癸○○宅走福寶村新生路至文蛤場行程為六．三公里路良好，但新
    生路轉進往文蛤場之產業道路寬為三米路，路程九彎十八拐。二、第二條路線（
    西岸道路）由癸○○宅走舊濁水溪西岸道路再轉西向產業道路，路面良好，路寬
    為七至九米路，路程為五．六公里約轉二至三個彎即可到所養殖之文蛤場」，此
    有彰有彰化縣鹿港分局現場查證報告書一份足憑（見偵查卷第二十五頁）。依常
    情，被告行駛第二條路線（肇事路線），較為便捷。問何以提供被告癸○○的口
    卡供告訴人辛○○指認？據承辦警員丙○○則辯稱：是告訴人主動說出被告癸○○撞到他，所以才提供口卡給辛○○指認（見一審卷二第五十六頁），又供稱：
    被害人的太太沒有說他先生騎車跌到田裡。（見本審一卷第一二六頁）。參以證
    人粘根榮於警訊時亦證稱：「我不分日夜，經常駕車行經西安道路與被告所駕駛
    之自小貨車會車」等語，又據證人壬○○於本院行調查時到庭證稱：伊是被告堂
    叔，告訴人不可能串通粘根榮陷害被告癸○○（見本審卷第六十八頁），是被告
    所辯，尚難採信。又被告於警訊時辯稱：「該車自購入後即未有車燈不亮之情形
    」、於偵訊時供稱：「該車於八十九年四月二十日後未曾送修，買了四年，不曾
    換過大燈」云云。然經鹿港警察分局警員丙○○查證結果，正楊汽修場（設彰化
    縣鹿港鎮○○路一八三巷九之一號）負責人楊明輝於八十九年十一月十三日十六
    時四十分許接受訪談稱；「我有印象，是修理右前方角燈，時間約四個月前（八
    十九年七月間）修理」等語，有彰化縣鹿港警察分局現場查證報告書一份可佐（
    見偵查卷第二十七頁），楊明輝於原審法院審理時結稱：「他（癸○○）只有換
    角燈，整個角燈罩都沒有了。他說掉了，沒有說為什麼」等語，足證被告有避重
    就輕之嫌。
  (4)被告駕駛之小貨車與告訴人之機車高度相同，此有小貨車與機車之照片可稽（見
    偵查卷第二十九頁至第三十三頁），而告訴人之機車遭撞後，機車之左後側塑膠
    罩（引擎上方）脫落（見警卷所附相片），對照二車之高度及撞擊後之情況，堪
    認係被告之自小貨車右前保險桿撞擊告訴人機車之左後方，被告辯護人請求本院
    至鹿港警察分局港堀派出所會同告訴人及被告當場勘驗比對告訴人機車與被告自
    小貨車右前方向燈之高度是否相符，本院認無此必要，是被告及其辯護人辯稱肇
    事現場未發現被告自小貨車之散落物云云，此乃正常情形。
  (5)告訴人送醫就治後，因呼吸道插管致無法言語，直至八十九粘八月間拔管後，告
    訴人即曾向其弟粘日星陳述肇事者即為被告，此據證人粘日星於偵訊時結證稱：
    「車禍發生之後，二個多月我去看告訴人，我去看他時他的管子已拔除，我問他
    是何人撞的，告訴人說是『空款』的兒子『胡金發』撞到的，我問告訴人如何被
    撞，他說是從田裡要回來時被撞的，我是於八月間回來顧他至今」各等語，核與
    告訴人指述情節大致相符。告訴人於能說話之後，始向鹿港警察分局提出本件之
    告訴，尚不能以告訴人於車禍發生後四個月始提出告訴，而遽論其告訴不實。
  (6)彰化縣政府函略以：位於福興鄉之裕農橋於施工期間兩側提岸道路尚無管制通行
    。（見本審一卷第六十二頁）復經證人即該縣工務局承辦人員戊○○到庭結證證
    實，並該工程監工人員庚○○亦供證週邊道路沒有封閉等語（以上見同卷第一七
    三、一七七頁）。
  (7)告訴人因本件車禍受有頸椎外傷併第四、五、六椎間盤突出壓迫神經致四肢癱瘓
    之重傷害，亦有沙鹿鎮童綜合醫院診斷書一紙附警卷可稽，又據中山醫學大學附
    設醫院函略以：：：：依病患描述是因為騎車被車子撞到所造成（見一審二卷第
    一六四頁），復依童綜合醫院函載：：：病人已是四肢癱瘓絕不可再行騎車或跌
    倒（見同上卷第一六六頁）。觀諸卷附照片及道路事故調查報告表所示，肇事地
    點路段平坦、視線良好，被告駕駛自用小貨車行經該處，應可看見告訴人之機車
    行駛在前；肇事路段之路寬約三‧五米，被告駕車亦應注意二車併行之安全間隔
    。按汽車行駛時，駕駛人應注意車前狀況，及兩車併行之安全間隔，並隨時採取
    必要之安全措施，道路交通安全規則第九十四條第三項定有明文。被告駕車自應
    注意上述道路交通安全規定，而依當時路況，又無不能注意之情事，竟疏未注意
    ，以致肇事，使告訴人受有如事實欄所示之重傷害，被告顯有過失，又被告之過
    失行為與告訴人之傷害間，具有相當因果關係。雖告訴人酒後駕車亦未注意保持
    二車併行之安全間隔，仍無解於被告所應負擔之過失責任。從而，被告肇事後未
    為任何救護措施，旋即駕車離去肇事現場而逃逸之犯行，均堪認定。
二、核被告所為，係犯刑法第二百八十四條第一項後段之過失重傷罪及第一百八十五
    條之四駕車肇事逃逸罪。又上開所犯過失重傷害罪與所犯同法第一百八十五條之
    四之罪，方法不同，罪名復異，被告係過失肇事致人受傷後，臨時起意逃逸，故
    應分論併罰。惟查告訴人因酒後騎乘機車，此分據證人即醫師乙○○、護士己○○於原審法院民事庭結證及本院行調查時供認屬實，並有急診病歷記錄為憑（見
    本審一卷第一六三、一六四、一六五頁、二卷第二十九頁）其由於酒後於重心不
    穩致後車撞致受傷，其之過失亦屬重大，原審就被告所涉犯之因過失傷害致重傷
    罪部分量處徒刑捌，實嫌過重，上訴意旨雖未指摘及此，且原判決於事實欄亦漏
    載告訴人之酒後騎機車不穩之重大過失程度，亦有欠當，既有上述可議之處，此
    部分暨其應執行刑部分應由本院予以撤銷改判如主文第二項所示之刑，至於第二
    部分犯行，原判決因依刑法第一百八十五條之四，審酌被告素行、行為所生之危
    害等情，量處有期徒刑一年，其認事用法及量刑均無不當，上訴意旨仍執陳詞，
    指摘原判決不當，非有理由，應予駁回。本判決第一項撤銷所處之刑與上訴駁回
    部分，定其應執行刑壹年肆月示懲。
據上論斷，應依刑事訴訟法第三百六十九條第一項前段、第三百六十四條、第三百六
十八條，刑法第二百九十九條第一項前段、第二百八十四條第一項後段、第五十一條
第五款，罰金罰鍰提高標準條例第一條前段，判決如主文。
本案經檢察官丁○○到庭執行職務。
中     華     民   國     九十三     年      二      月     十八      日
                                   臺灣高等法院臺中分院刑事第六庭
                                         審判長法  官  李  文  雄
                                               法  官  陳  秀  
                                               法  官  陳  嘉  雄
右正本證明與原本無異。
因過失傷害人致重傷部分不得上訴，餘得上訴。
如不服本判決應於收受送達後十日內向本院提出上訴書狀，其未敘述上訴之理由者並
得於提起上訴後十日內向本院補提理由書（均須按他造當事人之人數附繕本）。
                                               書記官  陳  信  和
中     華     民     國     九十三     年      二      月     十九      日
                                                                        Ｆ
